【裁判字號】    99,賠,8
【裁判日期】    990802
【裁判案由】    冤獄賠償
【裁判全文】
臺灣高等法院臺中分院決定書               99年度賠字第8號
聲  請  人
即受判決人  甲○○
上列聲請人因違反公職人員選舉罷免法案件，經本院97年度選上
訴字第1284號判決無罪確定，聲請冤獄賠償，本院決定如下：
    主  文
甲○○於無罪判決確定前受羈押壹拾捌日，准予賠償新臺幣柒萬
貳仟元。
其餘聲請駁回。
    理  由
一、本件聲請意旨略以：聲請人即受害人甲○○前因被訴違反公
    職人員選舉罷免法案件，於民國（以下同）97年1月18日，
    經臺灣苗栗地方法院裁定羈押（97年度選偵字第76、82號）
    ，迄准予保釋停止羈押共計十八日。聲請人之名譽、精神、
    家人的擔憂、生病、事業的收入及等待判決的煎熬，都是難
    以形容，無法彌補聲請人心裡的痛，該案業經臺灣高等法院
    臺中分院駁回檢察官上訴確定。為此於法定期間，聲請依冤
    獄賠償法第1條第1項第1款之規定，請求依羈押之日數，以
    每日新臺幣五千元折算一日支付之冤獄賠償等語。
二、按依刑事訴訟法受理之案件，於不起訴處分或無罪、不受理
    之判決確定前，曾受羈押或收容者，受害人得請求國家賠償
    ；又羈押之賠償，依其羈押之日數，以三千元以上五千元以
    下折算一日支付之，此有冤獄賠償法第1條第1項第1款、第3
    條第1項分別定有明文。
三、經查：
  (一)本件聲請人即受判決人甲○○（下稱聲請人）前因違反公職
    人員選舉罷免法案件，經臺灣苗栗地方法院檢察署檢察官訊
    問後以聲請人涉犯公職人員選舉罷免法第99條之罪嫌疑重大
    ，有刑事訴訟法第101條第1項第2款之情形，且有羈押之必
    要，而向臺灣苗栗地方法院聲請羈押，經該法院法官訊問後
    ，於97年1月18日裁定准自該日起予以羈押並禁止接見通信
    ，至97年2月4日經臺灣苗栗地方法院法官訊問後諭知准以新
    臺幣（以下同）五萬元具保停止羈押，始獲釋放，聲請人遭
    羈押之日數總計為十八日（含逮捕日及開釋日）。聲請人就
    上開被訴違反公職人員選舉罷免法之案件，臺灣苗栗地方法
    院於97年4月29日以97年度選訴字第8號所為第一審判決中，
    係認定其有罪，並為有期徒刑四年二月，褫奪公權三年之宣
    告，有該案判決書影本及臺灣高等法院被告全國前案紀錄表
    各一件在卷可稽。聲請人不服，提起上訴，經本院於97年9
    月11日以97年度選上訴字第1284號判決改判無罪，檢察官因
    上訴逾期之不合法上訴而使該判決於上訴期間屆滿確定等事
    實，業經本院調閱該案全卷核閱明確，並有臺灣高等法院被
    告前案紀錄表存卷可稽（本院卷第13頁）。
  (二)聲請人自警詢迄法院審理以來，均堅詞否認犯罪，並以「沒
    有在郵局與黃煥金碰面，沒有指示他去做這些事，也沒有交
    錢給他去賄選，只是單純的包奠儀給低收入戶老人作為喪葬
    費之用」等語資為抗辯，而除黃煥金片面指述外，同時黃煥
    金之證述亦前後不一，與證人邱進穆、李邱生英、朱鈞昌於
    本院證述顯有齟齬不符之處（原確定判決第7、8頁），況且
    ，檢察官並未提出適合證明聲請人犯罪事實之積極證據，復
    無其他積極事證足以佐證聲請人犯罪涉嫌重大，故聲請人所
    受羈押並非因其故意或重大過失所致，自無冤獄賠償法第2
    條各款所列不得請求賠償等情，更未逾冤獄賠償法第8條受
    無罪判決確定之日起二年內之法定期間（辦理冤獄賠償事件
    應行注意事項第11條參照），是本件聲請人依法請求賠償，
    洵屬有據。爰審酌聲請人當時之社會地位（擔任苗栗縣志工
    協會總幹事）、經濟能力（於苗栗縣大湖鄉開設餐廳），及
    其受羈押長達十八日，並禁止接見通信所受之身體及精神上
    痛苦（為單親媽媽，有可能遭受家族、家中子女及外界異樣
    眼光）一切情狀，認以四千元折算一日為適當，計應准予賠
    償七萬二千元（一日四千元X羈押日數十八日＝七萬二千元
    ）。另餘此部分之請求，則應予以駁回。
四、據上論斷，應依冤獄賠償法第1條第1項第1款、第3條第1項
    、第12條第1項前段，決定如主文。
中    華    民    國    99    年    8     月    2     日
            刑事第三庭    審判長法  官  王  增  瑜
                                法  官  吳  進  發
                                法  官  梁  堯  銘
以上正本證明與原本無異。
如不服本決定，應於收受送達後20日內，以書狀敘述理由，向本
院提出聲請覆審狀。
                                書記官  陳  玫  伶
中    華    民    國    99    年    8     月    2     日

司法院資訊處製作；財團法人民間司法改革基金會備份。
